臺灣彰化地方法院刑事判決　　　　　　 100年度訴字第1421號
公　訴　人　臺灣彰化地方法院檢察署檢察官
被　　　告　陳家容
上列被告因違反毒品危害防制條例案件，經檢察官提起公訴（
100年度毒偵字第1764號），本院改依簡式審判程序審理，判決
如下：
    主  文
陳家容施用第一級毒品，累犯，處有期徒刑拾月。
    事  實
一、陳家容曾因施用毒品案件，經執行觀察、勒戒後，被評定為
    有繼續施用毒品之傾向，再經令入戒治處所施以強制戒治後
    ，於民國91年8月29日停止戒治交付保護管束，至92年3月8
    日保護管束期滿未經撤銷視為執行完畢。復於上開強制戒治
    執行完畢釋放後5年內，自92年4月間某日起至93年4月21日
    止之間，犯連續施用第一級毒品罪，經臺灣高等法院臺中分
    院（下稱：臺中高分院）以93年度上訴字第774號刑事判決
    ，判處有期徒刑1年確定（已執行完畢）。另因(1)犯施用第
    一、二級毒品罪，經本院以96年度訴字第433號刑事判決，
    各判處有期徒刑1年2月、5月，應執行有期徒刑1年5月確定
    ，其後因中華民國九十六年罪犯減刑條例施行，經本院以96
    年度聲減字第19號裁定，各減其宣告刑之二分之一，並合併
    定應執行刑有期徒刑8月又15日確定；(2)犯施用第一級毒品
    罪，經本院以97年度訴緝字第5號刑事判決，判處有期徒刑
    10月確定；上開序號(1)、(2)所示之三罪經接續執行後，於
    98年6月5日假釋出獄，至98年6月11日假釋期滿未經撤銷視
    為執行完畢。詎仍不知悔改，復基於施用第一級毒品海洛因
    之犯意，於100年8月9日上午9時許，在彰化縣埔心鄉○○○
    ○○路邊，以毒品海洛因摻水置入針筒注射手臂之方式，施
    用第一級毒品海洛因1次（該注射針筒已經陳家容丟棄而滅
    失）。嗣於100年8月10日上午6時40分許，經警員持本院法
    官核發之搜索票，至其位於彰化縣田中鎮○○里○○路○段
    460巷56號住處執行搜索，得其同意採集尿液送驗，檢驗結
    果呈現可待因及嗎啡之陽性反應，而查悉上情。
二、案經彰化縣警察局田中分局報告臺灣彰化地方法院檢察署檢
    察官偵查起訴。
    理  由
壹、程序部分：
    查被告陳家容所犯之本案犯罪，係死刑、無期徒刑、最輕本
    刑為3年以上有期徒刑以外之罪。其於準備程序就上開被訴
    事實為有罪之陳述，經受命法官告知簡式審判程序之旨，並
    聽取其與公訴人之意見後，本院認無不得或不宜改依簡式審
    判程序進行之情事。爰依刑事訴訟法第273條之1第1項、第
    284條之1規定，裁定由受命法官獨任進行簡式審判程序，先
    予敘明。
貳、實體部分：
一、訊據被告對於上開事實坦承不諱；且警方於100年8月10日對
    被告所採集之尿液，經送檢驗後，結果呈現可待因及嗎啡之
    陽性反應，有彰化縣警察局田中分局委託檢驗尿液代號與真
    實姓名對照認證單，及詮昕科技股份有限公司100年8月22日
    報告編號00000000號濫用藥物尿液檢驗報告各1紙在卷可憑
    。足認被告之自白與事實相符，應可採信。本案事證明確，
    被告上開施用第一級毒品之犯行，堪以認定。
二、查被告曾因施用毒品案件，經執行觀察、勒戒後，被評定為
    有繼續施用毒品之傾向，復經令入戒治處所施以強制戒治後
    ，於91年8月29日停止戒治交付保護管束，至92年3月8日保
    護管束期滿未經撤銷視為執行完畢；又於上開強制戒治執行
    完畢釋放後5年內，自92年4月間某日起至93年4月21日止之
    間，犯連續施用第一級毒品罪，經臺中高分院以93年度上訴
    字第774號刑事判決，判處有期徒刑1年確定等節，有臺中高
    分院93年度上訴字第774號刑事判決電腦列印本及臺灣高等
    法院被告前案紀錄表各1份在卷可稽。被告自上開強制戒治
    執行完畢釋放後，距本案犯罪，其期間雖已超過5年，惟按
    「毒品危害防制條例於92年7月9日修正公布，自93年1月9日
    施行，其中第20條、第23條將施用毒品之刑事處遇程序，區
    分為『初犯』及『5年內再犯』、『5年後再犯』。依其立法
    理由之說明：『初犯』，經觀察、勒戒或強制戒治後，應為
    不起訴處分或不付審理之裁定；經觀察、勒戒或強制戒治執
    行完畢釋放後，『5年內再犯』者，因其再犯率甚高，原實
    施之觀察、勒戒及強制戒治既已無法收其實效，爰依法追訴
    或裁定交付審理。至於經觀察、勒戒或強制戒治執行完畢釋
    放後，『5年後再犯』者，前所實施之觀察、勒戒或強制戒
    治已足以遮斷其施用毒品之毒癮，為期自新及協助其斷除毒
    癮，仍適用『初犯』規定，先經觀察、勒戒或強制戒治之程
    序。從而依修正後之規定，僅限於『初犯』及『5年後再犯
    』二種情形，始應先經觀察、勒戒或強制戒治程序。倘被告
    於5年內已再犯，經依法追訴處罰，縱其第三次（或第三次
    以上）再度施用毒品之時間，在初犯經觀察、勒戒或強制戒
    治執行完畢釋放5年以後，已不合於『5年後再犯』規定，且
    因已於『5年內再犯』，顯見其再犯率甚高，原實施之觀察
    、勒戒或強制戒治，已無法收其實效，即應依該條例第10條
    處罰。」最高法院有97年度第5次刑事庭會議決議可循。因
    被告在上開強制戒治執行完畢釋放後5年內，曾再犯如上所
    述之施用第一級毒品罪，是被告本案所為，仍合於毒品危害
    防制條例第23條第2項所定之追訴要件，自應依法論科。
三、按海洛因為毒品危害防制條例第2條第2項第1款所明定之第
    一級毒品，不得非法持有、施用。核被告所為，係犯毒品危
    害防制條例第10條第1項之施用第一級毒品罪，其為施用第
    一級毒品而持有海洛因之低度行為，已為其施用之高度行為
    所吸收，不另論罪。又查被告曾因(1)犯施用第一、二級毒品
    罪，經本院以96年度訴字第433號刑事判決，各判處有期徒
    刑1年2月、5月，應執行有期徒刑1年5月確定，其後因中華
    民國九十六年罪犯減刑條例施行，經本院以96年度聲減字第
    19號裁定，各減其宣告刑之二分之一，並合併定應執行刑有
    期徒刑8月又15日確定；(2)犯施用第一級毒品罪，經本院以
    97年度訴緝字第5號刑事判決，判處有期徒刑10月確定；上
    開序號(1)、(2)所示之三罪經接續執行後，於98年6月5日假釋
    出獄，至98年6月11日假釋期滿未經撤銷視為執行完畢等節
    ，有前揭臺灣高等法院被告前案紀錄表在卷可按。被告於上
    開徒刑執行完畢後，5年以內故意再犯本件有期徒刑以上之
    罪，依刑法第47條第1項之規定為累犯，應加重其刑。
四、刑事法所處罰之施用毒品行為，係屬藥物濫用、物質依賴，
    自殘性明顯，侵害性卻隱晦之犯罪。基於施用毒品犯罪此一
    特性，對毒品危害防制條例第10條第1、2項所定施用第一、
    二級毒品罪之刑罰，自不應與一般犯罪之刑罰等量齊觀。因
    此，對於施用毒品之犯罪行為人，刑罰之目的，應側重在幫
    助其遠離毒品及戒除毒癮，俾其重返社會正常生活，故對其
    施以相當期間之徒刑，藉以隔離毒品、戒除依賴即可。爰審
    酌被告曾因施用毒品案件，經執行觀察、勒戒、強制戒治及
    徒刑後，卻又再犯，顯見其未能悔改並記取教訓；惟念及施
    用毒品犯罪之本質，為戕害自我身心健康之行為，尚未嚴重
    破壞社會秩序或侵害他人權益，以及被告於犯後坦承犯行，
    態度良好，暨斟酌其犯罪之動機、目的、手段、國中畢業之
    智識程度，家中有精神障礙之長輩需照料之生活狀況，有卷
    附身心障礙手冊、重大傷病卡等影本可參，及所生危害等一
    切情狀，乃量處如主文所示之刑。
據上論斷，應依刑事訴訟法第273條之1第1項、第284條之1、第
299條第1項前段，毒品危害防制條例第10條第1項，刑法第11條
前段、第47條第1項，判決如主文。
本案經檢察官高宏銘到庭執行職務。
中    華    民    國   100    年    11    月    30    日
                  刑事第二庭    法  官  陳銘壎
以上正本證明與原本無異。
如不服本判決應於收受判決後10日內向本院提出上訴書狀，並應
敘述具體理由；其未敘述上訴理由者，應於上訴期間屆滿後20日
內向本院補提理由書(均須按他造當事人之人數附繕本)「切勿逕
送上級法院」。
中    華    民    國   100    年    11    月    30    日
                                書記官  楊筱惠
附錄本案論罪科刑法條全文：
毒品危害防制條例第10條第1項
施用第一級毒品者，處6月以上5年以下有期徒刑。